臺北高等行政法院判決
　　　　　　　　　　　　　　　　　　 96年度訴字第01402號
　　　　　　　　　　　　　　　.
原　　　告　甲○○
訴訟代理人　謝宜伶　律師
被　　　告　臺北市稅捐稽徵處
代　表　人　乙○○（處長）
訴訟代理人　丁○○
　　　　　　丙○○
上列當事人間因房屋稅事件，原告不服臺北市政府中華民國96年
2月15日府訴字第09670013000號訴願決定，提起行政訴訟。本院
判決如下：
　　主  文
原告之訴駁回。
訴訟費用由原告負擔。
　　事  實
一、事實概要：
    原告於92年11月26日向被告所屬信義分處申報其所有臺北市
    信義區○○路119巷17弄1號4樓房屋（以下簡稱系爭房屋）
    之頂層增建部分，經被告所屬信義分處將系爭房屋及其頂層
    增建部分合併設立房屋稅籍，以93年1月7日北市稽信義乙字
    第09261459700號函核定補徵88年至92年房屋稅計新臺幣（
    下同）4,348元（88年至92年歷年房屋稅為944元、930元、
    916元、785元、773元）。嗣被告所屬信義分處復根據前揭
    房屋稅籍資料，以94年1月12日北市稽信義乙字第
    09460004900號函核定課徵93年房屋稅計2,229元。原告對前
    開補徵稅額及課徵稅額均不服，申請復查，未獲變更，提起
    訴願，亦遭駁回，遂向本院提起本件行政訴訟。
二、兩造聲明：
　　(一)原告聲明：
      1.訴願決定及原處分均撤銷。
      2.請求判命被告自93年1月7日起就原告所有系爭房屋5樓
        為設立單獨房屋稅籍並作成免徵房屋稅之行政處分。
      3.訴訟費用由被告負擔。
　　(二)被告聲明：
      1.駁回原告之訴。
      2.訴訟費用由原告負擔。
三、兩造陳述：
　　(一)原告主張：
      1.原告所有系爭房屋上增建5樓房屋，有獨立出入口，為
        一獨立戶，已依臺北市政府66年9月19日府財二字第
        42500號函規定，出具切結書向被告所屬信義分處申請
        設立房屋稅籍（本院卷原證18可參號），經該分處函准
        臺北市政府工務局建築管理處92年12月24日以北市工建
        查字第09269882300號函（本院卷原證19號可參）查復
        屬84年8月2日既存違建，並由該分處以93年1月7日北市
        稽信義乙字第09261459700號函核定房屋現值63,400元
        （本院卷原證20號可參），依臺北市政府66年9月19日
        府財二字第42500號及財政部70年10月6日台財稅第
        38462號函釋意旨，應准予單獨設立稅籍，並按房屋稅
        條例第15條第1項第9款之規定，免徵房屋稅。
      2.訴願決定及原復查決定處分依財政部70年11月24日台財
        稅第39856號函但書，將系爭頂樓增建部分與4樓房屋合
        併設立稅籍並補徵原告88年至92年及課徵93年房屋稅，
        顯屬違誤：
        按財政部70年11月24日台財稅第39856號函釋略以，
          本部70台財稅第38462號函規定仍應維持，但一棟多
          層樓房全部為同一所有人所有且屬同一門牌號碼者，
          既房屋稅之課徵應以整棟為課稅標的，且整棟房屋為
          同一人所有及同一門牌號碼，自應合併設立稅籍核課
          房屋稅等語，乃針對70台財稅第38462號函再為補充
          解釋，該函前段已明文揭示「本部70台財稅第38462
          號函規定仍應維持」，即首揭財政部70/10/06 台財
          稅第38462號函釋【「同一所有人在同一或相鄰座落
          （或門牌號碼）擁有數棟房屋，或一棟多層樓房屋屬
          同一所有人所有，或一棟大樓內同一所有人擁有數戶
          房屋，以上各種情形之住家房屋不論各棟（層、戶）
          是否各別辦妥所有權登記，均准予分別設立稅籍核定
          徵免房屋稅。」】仍應維持。僅在後段但書針對「一
          棟多層樓房全部為同一所有人所有且屬同一門牌號碼
          者」表示「既房屋稅之課徵應以整棟為課稅標的，且
          整棟房屋為同一人所有及同一門牌號碼，自應合併設
          立稅籍核課房屋稅。」，顯見該函但書所指應合併設
          立稅籍核課房屋稅者，係指「一棟多層樓房」，其「
          整棟房屋」為「同一人所有」及「同一門牌號碼」，
          即整棟房屋均由同一門戶出入之傳統式建物（即俗稱
          「透天厝」之房屋）。
        系爭房屋及其上增建5樓房屋，雖為原告所有，該棟
          房屋1至3樓並非原告所有，且整棟非屬同一門牌，與
          該函但書所指整棟房屋為同一人所有及同一門牌之情
          形完全不同，顯無該函但書之適用，而應適用財政部
          70台財稅第38462號函，分別就4樓及增建5樓房屋，
          設立稅籍核定徵免房屋稅。
        被告於94年10月21日竟以財政局00000000000號函報
          財政部，建請修正明訂同一所有人且同一門牌之房屋
          均應合併設籍課稅，不得分別設籍（本院卷原證3號
          可參），益徵被告明知所引財政部70年11月24日台財
          稅第39856號函但書無法作為核課本件房屋稅之依據
          而欲新設函釋合理化其核課本件房屋稅之依據，已屬
          違法。訴願決定及原復查決定處分未加詳究財政部70
          年11月24日台財稅第39856號函前段與後段但書內容
          ，錯誤引用39856號函就原告所有之4樓及增建5樓房
          屋，合併設立稅籍核課房屋稅，顯屬錯誤。
        原告增建之5樓房屋係「無領有建造執照之房屋」，
          依照財政部72年9月6日台財稅第36290號函發布「加
          強房屋稅稽徵方案」規定，無門牌號者，稽徵機關應
          先洽戶政機關先行編訂門牌號，以憑設立房屋稅籍（
          本院卷原證4號可參）。另依臺北市稅捐稽徵處以71
          年11月16日北市稽二丙字第21371號函報准財政局71
          年11月26日財二字第27550號函准予核備之「房屋建
          造完成，房屋所有人延未申報設籍及使用情形案件，
          逕行核定現值設籍課稅處理意見」(二)3.之規定，對於
          無領有建造執照之房屋，如無門牌號者，稅捐機關先
          洽戶政機關先行編訂門牌號，以憑核定房屋稅籍（本
          院卷原證5號可參）。由上開兩項規定可知，並未要
          求房屋所有權人先向戶政機關編訂門牌號，而是由稽
          徵機關先行洽戶政機關編訂門牌號，憑以設立房屋稅
          籍。詎被告所屬信義分處均未遵照上開規定辦理，訴
          願決定及原復查決定處分亦未詳查，遽以該增建部分
          無獨立門牌號碼，認應合併設立稅籍，顯屬違誤。
        被告據臺北市政府警察局77年5月18日北市警戶字第
          060910號函，顯無理由：
          (甲)臺北市道路名牌暨門牌編釘辦法早經臺北市政府於
            80年3月14日以（80）法三字第80015113號令修正
            發布，再於87年1月19日以（87）府法三字第
            8700022500號令修正發布第2條，且臺北市各區戶
            政事務所自82年4月間已改隸由臺北市政府民政局
            主管，被告所引臺北市政府警察局77年5月18日北
            市警戶字第060910號函乃在目前臺北市道路名牌暨
            門牌編釘辦法80年修正發布前，已無適用餘地。
          (乙)按門牌之編訂應依據實際情形，與房屋、土地等產
            權無關，業經臺北市政府法規委員會92年9月18日
            簽見略以，一、有關門牌編釘之目的，乃為辨識方
            位及確定當事人住址，以便利機關或人民間之通信
            ，故門牌編釘，原則上只要當事人有確定位址辨別
            方位之需，戶政機關即得加以編列，此觀內政部82
            年11月26日臺（82）內戶字第8205396號函釋「門
            牌之編釘係為辨別方位並確定當事人住址，凡有人
            居住之房屋，均應受理門牌之編釘」即明。但為確
            保人民之居住安全及最低生活品質尊嚴之保障，該
            函釋所稱有人居住之房屋，應為一般人民之住家，
            得以遮風避雨且適於人類最低居住限制之空間而言
            ，…至於該建築物是否為合法房屋抑或為違章建築
            ，並非門牌編釘之考量因素，此有內政部70年7月9
            日臺內戶字第20870號函釋略以「門牌之編訂，旨
            在明瞭人民住址，便利公私行為之行使，其應依據
            實際情形為依據，與房屋、土地等產權無關…」可
            資佐證。且於實務上，違章建築於符合一定要件者
            ，本府亦對之加以編釘門牌」（本院卷原證6號可
            參），臺北市政府法規委員會於94年12月12日對於
            有關違章建築門牌編釘法律疑義乙案，再以94年12
            月12日北市法一字第09432272400號函釋略以，三
            、惟本件違章建築申請編釘門牌，應與上述民法之
            規定（按指民法第819條第2項及第820條）無涉，
            蓋門牌編釘應依據實際情形，與房屋、土地等產權
            無關，故請貴局參考本會92年9月18日簽見（附件
            ）辦理等語（本院卷原證7號可參）。
          (丙)依臺北市政府法規委員會92年9月18日簽見及94年
            12月12日北市法一字第09432272400號函釋意旨，
            門牌之編訂應依據實際情形，與房屋、土地等產權
            無關，違章建築亦可編釘門牌，原告系爭房屋上增
            建之5樓房屋仍可編釘門牌，詎被告不依其前以71
            年11月16日北市稽二丙字第21371號函報准財政局
            71 年11月26日財二字第27550號函准予核備之「房
            屋建造完成，房屋所有人延未申報設籍及使用情形
            案件，逕行核定現值設籍課稅處理意見」(二)3.之規
            定及其上級機關財政部72年9月6日台財稅第36290
            號函發布「加強房屋稅稽徵方案」之規定，先洽戶
            政機關先行編訂門牌號，以憑設立房屋稅籍，且規
            定由被告先洽戶政機關編訂門牌，僅為辨識確定房
            屋稅籍所在住址，與房屋是否為合法建築無關，被
            告竟引用因法規修正已不適用之臺北市政府警察局
            77 年5月18日北市警戶字第060910號函，謂系爭增
            建之房屋無法編訂門牌云云，殊屬率斷，顯無理由
            。
        原告所有系爭房屋上增建5樓房屋，有獨立出入口，
          為一獨立戶，非屬4樓之附屬建物，業經被告至現場
          勘查屬實，被告錯誤引用台北市政府警察局77年5月
          18 日北市警戶字第060910號函針對某市民於頂樓加
          蓋29.67平方公尺附屬物申請編釘門牌之否准函，認
          原告具有獨立出入戶之增建5樓屬附屬建物而合併設
          立本件稅籍核課房屋稅，訴願決定未加詳查，並謂該
          增建部分之所有人無法取得公共樓梯間之所有權，維
          持被告原復查決定處分，自屬違誤：
        (甲)原告所有系爭房屋頂增建5樓房屋，有獨立出入口，
          為一獨立戶，非屬4樓之附屬建物，業經被告至現場
          勘查屬實，有財政局94年7月20日北市財稅第
          00000000000號函說明六、略以，本案增建房屋經本
          市稅捐稽徵處信義分處現場勘查，設有廚具及廁所，
          有單獨出入口，室內與四樓不相通，出入無需經四樓
          之門戶，由於具有獨立生活機能，本處認為可視為一
          獨立戶，擬予以單獨設立稅籍等語。（本院卷原證8
          號可參）顯見被告早已認為屬一獨立戶，並非原復查
          決定處分及訴願決定所指係4樓房屋之附屬建物。
        (乙)又房屋之頂樓增建物是否為該房屋之附屬建物，抑或
          為獨立之建物，依最高法院及相關法院實務見解，均
          以該增建物在建築構造上是否具有獨立性為斷，如房
          屋之屋頂建築物具有獨立之出入門戶，可作為一建築
          物單獨使用，則係獨立之所有權客體，而不能指為原
          有房屋之附屬建物，有最高法院75年度台上字第907
          號、92年度台抗字第3383號、86年度台上字第722號
          、84年度台上字第2300號判決意旨、臺灣板橋地方法
          院85年度訴字第1671號判決、臺灣高等法院暨所屬法
          院55年度法律座談會決議錄、司法院第三期司法業務
          研究會研究結論（本院卷原證9號）可資參照。
        (丙)依上開判解決議，是否為獨立建物與該增建部分之所
          有人是否取得建物坐落基地所有權或公共樓梯之所有
          權完全無關，訴願決定未加詳查，為維持原復查決定
          處分，與上開最高法院等司法實務見解相悖，自屬違
          誤。
      3.系爭房屋5樓房屋雖未單獨向臺灣電力股份有限公司及
        臺北自來水事業處申請用電及用水，但事實上早在興建
        使用之初即經隔壁3號5樓同意另配水電管線至系爭5樓
        房屋屋內使用，嗣因水電管線老舊而於94年7月另委請
        水電行重新自4樓水錶及電錶裝設分錶及管線專供5樓使
        用，有照片（本院卷原證13號）及附呈證明書（本院卷
        原證21號）可參。該5樓部分有單獨水電可供使用，並
        無被告96年11月16日稱：「依附於樓下（臺北市○○區
        ○○路119巷17弄1號4樓）使用狀態，自無獨立使用之
        可能，自非屬獨立建物。」之情形。
      4.(1)系爭房屋頂增建5樓房屋與本件系爭原告所有臺北市
          ○○路119巷17弄1號4樓頂增建5樓房屋之情形相同（
          即無獨立門牌及單獨申請用水用電），並與原告同日
          書立切結書申請就增建5樓房屋設立房屋稅，但被告
          於94年1月12日即已同意其3號4樓頂建之5樓房屋分開
          設立稅籍，為被告96年5月15日所自認，並有被告所
          屬信義分處94月1月12日函及房屋稅籍證明書（本院
          卷原證15號）可稽。被告雖稱房屋是否為獨立使用，
          在稽徵實務之認定，須同時具備有獨立門牌及單獨申
          請用水用電二項要件云云，但與被告同意上開3號4樓
          頂增建5樓房屋分開設立房屋稅籍認定不同，被告所
          稱殊不足採。
        (2)依財政部稅務入口網登載之被告96年7月4日張貼之「
          樣品屋應設籍課稅」稅務新聞略以，臺北市稅捐處表
          示，樣品屋屬於房屋稅課稅範圍，在未拆除前均應依
          法設籍課稅。該處乙○○處長表示，房屋稅是以附著
          於土地上之各種房屋及有關增加房屋使用價值之建築
          物為課徵對象。建商為銷售房屋而興建定著於土地上
          之樣品屋及售屋接待中心等，均應向當地稅捐處申報
          設立房屋稅籍繳納房屋稅。為即時掌握課稅資料及維
          護租稅公平，該處除積極執行房屋稅籍清查外，更函
          請臺北市建築管理處於核准興建樣品屋時，檢附申請
          圖說等相關資料予該處，以便辦理樣品屋設籍課稅等
          語（本院卷原證17號可參），顯見樣品屋應設籍課徵
          房屋稅，乃因其為一獨立房屋，故被告函請臺北市建
          築管理處取得建商申請興建樣品屋時檢附之申請圖說
          等相關資料，即可辦理樣品屋設籍課稅。足徵房屋稅
          之設籍課稅與是否有獨立門牌或單獨申請用水用電無
          關。
        (3)被告等稅捐機關向來以是否有獨立出入口作為是否單
          獨設立稅籍課徵房屋稅之標準，此參見臺北市政府財
          政局94年7月20日函、被告復查案卷宗附臺北市政府
          財政局93年5月28日函及同卷附徵詢各機關之函文內
          容，均僅提出有無獨立出入口為各機關分別或合併設
          立稅籍之依據，而未論及是否單獨向臺電及自來水公
          司申請用電用水等，甚至在復查決定及訴願決定理由
          亦未述明有無單獨向水電公司申請獨立水電表為設立
          房屋稅籍之依據，且其獨對原告所有之系爭4樓頂增
          建5樓房屋設立房屋稅籍申請，增加「單獨向水電公
          司申請用水用電」之房屋稅設籍要件，已違反租稅公
          平原則，且為差別待遇，殊無理由。
      5.系爭4樓頂增建5樓房屋屬獨立房屋，被告自應單獨設立
        房屋稅籍，已如前述，並有臺北市政府訴願審議委員會
        00000000000（案號：810-054）訴願卷宗第15至20頁「
        810-54案及811-08案撤銷理由說明」（本院卷原證16號
        ）可資參照。
      6.依財政部66年5月26日台財稅第33437號及74年7月22 日
        台財稅第19180號函釋，房屋稅之課徵，以每層房屋或
        整戶房屋為核計標準。且臺北市稅捐稽徵處於94年7月
        20日以臺北市政府財政局北市財稅字第09430052900 號
        函報請財政部核示函（本院卷原證6號）內說明五，已
        載明房屋現值在10萬元以下免稅之認定標準，各甲級稅
        捐稽徵處均認為應以同一層房屋稅籍之現值為認定標準
        ，故對房屋增建部分在認定上應係另以一層作為核計基
        準，並與財政部70年10月6日台財稅第38462號函令意旨
        相符。本件縱然合併設立稅籍，因增建部分房屋為住家
        用，房屋現值在10萬元以下，依房屋稅條例第15條第1
        項第9款亦應免徵房屋稅。
      7.依房屋稅條例第3條、第2條第1款、第2款及第15條第1
        項第9款前段規定房屋稅係以各個房屋或住家房屋為一
        房屋稅課徵單位。對於該條例所謂「房屋」、「住家房
        屋」之定義，房屋稅條例及臺北市房屋稅徵收自治條例
        均未明定，而按臺北市政府依都市計畫臺北市施行細則
        第26條訂定之「臺北市土地使用分區管理規則」第2條
        及內政部「高雄新市鎮特定區第一期細部計畫建築物及
        土地用分區與都市設計管制要點」及「淡海新市鎮特定
        區第一期細部計畫建築物及土地使用分區與都市設計管
        制要點」第2點規定，自應適用上開有關住宅單位之定
        義。原告所有系爭房屋之5樓增建房屋，設有廚房及廁
        所，並有單獨出入口，室內與4樓不相通，出入不經4樓
        之門戶，具有獨立生活之機能，已如前述，符合上開相
        關規定之一住家房屋單位，屬一獨立房屋，而為房屋稅
        條例第2條第1款所指之「房屋」及第15條第1項第9款所
        定之「住家房屋」，自應准單獨設立稅籍，免徵房屋稅
        。
      8.與系爭房屋相鄰之3號4樓頂亦增建有5樓，該增建之3號
        5樓與本件相同，依照臺北市政府66年9月19日府財二字
        第42500號函出具切結書向被告申請設立房屋稅籍，經
        被告函准臺北市政府工務局建築管理處92年12月24日以
        北市工建查字第0969882300號函查復屬84年以前之既存
        違建房屋，准予單獨設立房屋稅籍，免徵房屋稅，顯見
        獨立建物雖未編釘門牌，仍可單獨設立房屋稅籍徵免房
        屋稅。詎被告就相同情形之原告所有系爭房屋頂增建之
        5樓房屋為差別待遇，將原告上開增建5樓房屋合併原告
        所有4樓房屋設立房屋稅籍，並將依房屋稅條例第15 條
        第1項第9款房屋現值在10萬元以下者，免徵房屋稅之該
        5 樓房屋現值63,400元併入4樓應課房屋稅現值，溢課
        房屋稅，不但違法不公，亦已違行政程序法第6條之規
        定，殊屬違法。且房屋稅屬財產稅，與地價稅、所得稅
        依土地稅法及所得稅法應歸戶課稅不同，不應因納稅義
        務人名義之不同而有不同的課稅標準。乃原復查決定及
        訴願決定以4樓及增建5樓之所有權人均為原告而合併課
        稅，顯屬違誤。
      9.房屋稅為財產稅，以每一獨立具有所有權標的之房屋為
        一課稅單位，與房屋所有權人為何人無關，且地價稅、
        所得稅依土地稅法及所得稅法訂有應歸戶課稅之明文規
        定不同，不應因納稅義務人名義之不同而有不同的課稅
        標準。原處分、復查決定及訴願決定以系爭房屋4樓及
        增建5樓之所有權人均為原告否准分別設立房屋稅籍並
        合併課稅，顯屬違違法不當，並請參酌前呈書狀，依法
        撤銷訴願決定、復查決定及原處分，判決如原告訴之聲
        明，用維權益云云。
      10.提出本件復查決定書及訴願決定書、臺北市政府財政局
        94年10月21日北市財稅字第00000000000號函、財政部
        72年9月6日台財稅字第36290號函發布之「加強房屋稅
        稽徵方案」、被告71年11月16日北市稽二丙字第21371
        號函及臺北市政府財政局71年11月26日（71）財二字第
        27550號函、臺北市政府法規委員會92年9月18日簽見、
        臺北市政府法規委員會94年12月12日北市法一字第
        09432272400號函、臺北市政府財政局94年7月20日北市
        財稅字第09430052900號函、照片及說明計3張、房屋稅
        籍證明書2件、被告所屬信義分處94年1月12日函及房屋
        稅籍證明書、臺市政府訴願審議委員會00000000000（
        案號：810-054）訴願卷宗第15至20頁「810-54案及
        811-08案撤銷理由說明」及被告96年7月4日張貼之「樣
        品屋應設籍課稅」稅務新聞、原告92年11月結切書、臺
        北市政府工務局建築管理處92年12月24日函、被告所屬
        信義分處93年1月7日函及證明書等件影本為證。
　　(二)被告主張：
      1.經查，原告就系爭房屋之頂層增建房屋，於92年11月26
        日切結為其所有並向被告所屬信義分處申請設立房屋稅
        籍（原處分卷附件2可參），該分處遂依房屋稅條例第3
        條、第4條、第10條第1項規定，核定頂樓增建房屋課稅
        現值，並依臺北市房屋稅徵收自治條例第6條第2項及財
        政部70年11月24日台財稅第39856號函釋規定，將系爭
        頂樓增建部分與4樓房屋合併設立稅籍，復依稅捐稽徵
        法第21條第1項第2款及第2項、第22條等規定，補徵原
        告88年至92年房屋稅及課徵93年房屋稅，洵屬有據。
      2.原告主張對於無領有建造執照之房屋，如無門牌者，稅
        捐機關應先洽戶政機關編訂門牌號，以憑核定房屋稅籍
        乙節，按被告於71年11月16日以北市稽二（丙）字第
        21371號函報臺北市政府財政局（原處分卷附件37可參
        ），就有關無領有建造執照之房屋如無門牌號者，先洽
        戶政機關先行編訂門牌號部分，主要係指無法辨別方位
        之獨立違建而言，此有內政部70年7月9日台內戶字第
        20870號函釋及該部82年11月26日台（內）戶字第
        8205396號函釋可資參照。本件系爭房屋既早經戶政機
        關編定門牌（即臺北市○○路119巷17弄1號4樓），是
        其於頂樓加蓋之違建與前揭無法辨別方位之獨立違建顯
        不相同。另被告就頂樓可否編訂門牌乙節，詢據臺北市
        政府警察局77年5月18日北市警戶字第060910號函（原
        處分卷附件23可參）略以，主旨：市民○○○先生於本
        市…頂樓加蓋29.67平方公尺R.C.構造物，申請編釘門
        牌一案，應不予受理…說明：…二、…按該屋頂搭建構
        造物符合「台北市拆除違章建築認定標準」之規定者得
        暫不拆除，惟該建物仍屬違建，而與經核發使用執照之
        合法建築不同，有關屋頂搭蓋構造物乃頂樓房屋之附屬
        物…三、經查主旨所述構造物既屬頂樓房屋之附屬物，
        自勿庸再另編釘門牌等語，及臺北市政府民政局83年4
        月7日（82）北市民四字第15500號函（原處分卷附件35
        可參）略以，說明…(二)業已編釘門牌之違章建築，不得
        增、併編。尚為編釘門牌之違章建築，如經查明有居住
        事實且須申報戶籍者，得以地面層編釘「臨」字門牌等
        語，均指明違章建物僅地面層部分得編釘門牌，頂樓增
        建部分之門牌編釘不予受理。是系爭房屋之頂樓增建部
        分既無法編釘門牌，又與系爭房屋同屬一人所有，依財
        政部70年11月24日台財稅第39856號函釋規定，自應合
        併設立稅籍核課房屋稅，原告主張，顯係誤解。
      3.原告主張系爭房屋4樓相鄰之3號4樓頂亦增建有5樓，經
        被告准予單獨設立房屋稅籍，顯有差別待遇乙節，經查
        系爭3號4樓與其增建5樓之所有權分屬不同人所有，與
        本件系爭1號4樓及頂樓加建所有權同屬一人之情形顯不
        相同，自不得比附援引，另查原告於95年12月25日向被
        告所屬信義分處申報，贈與系爭1號4樓頂增建部分持分
        五分之一予訴外人郭修竹，被告所屬信義分處並已將該
        4樓房屋與頂樓增建部分分開設立房屋稅籍，此有該分
        處95年12月25日契稅申報書、房屋稅課稅明細表附卷可
        參（原處分卷附件38、39）是並無原告所指摘差別待遇
        之情事，且核其情形與本件88年至93年間頂樓增建與系
        爭4樓房屋全部屬同一所有權人所有不同。從而，被告
        所屬信義分處將系爭房屋及其頂樓增建部分合併設立稅
        籍，依法補徵88年至92年房屋稅及課徵93年房屋稅，並
        無不合，而訴願決定遞予維持，亦無違誤，敬請依法駁
        回原告之訴。
      4.按房屋是否為獨立使用，在稽徵實務之認定須同時具備
        有獨立門牌及單獨申請用水用電二項要件；經查，系爭
        頂樓增建房屋並無獨立門牌，已如前述，且為原告所不
        否認，至是否有獨立申請用水用電，經被告詢據臺灣電
        力股份有限公司臺北市區營業處96年11月6日D北市字第
        09611060141號函略以，主旨：依據本公司電腦查詢檔
        臺北市○○區○○路119巷17弄1號4樓頂（即5樓）加蓋
        房屋，查無用電紀錄無法提供等語，及臺北自來水事業
        處東區營業分處96年11月6日北市水東營給字第
        09660323700號函略以，本市○○區○○路119巷17 弄1
        號4樓頂（即5樓），經查並未向本處申請用水等語可知
        系爭頂樓增建房屋並無單獨申請用水用電之事實。準此
        ，系爭頂樓增建房屋既無獨立門牌，亦未單獨申請用水
        用電，事實上即為依附於樓下（臺北市○○區○○路
        119巷17弄1號4樓）使用狀態，自無獨立使用之可能，
        自非屬獨立建物。是原告主張，顯無理由等語。
　　理  由
一、按「稅捐之核課期間，依左列規定：…二、依法…應由稅捐
    稽徵機關依稅籍底冊或查得資料核定課徵之稅捐，其核課期
    間為5 年。…在前項核課期間內，經另發現應徵之稅捐者，
    仍應依法補徵或並予處罰，在核課期間內未經發現者，以後
    不得再補稅處罰。」；「前條第1 項核課期間之起算，依左
    列規定：四、由稅捐稽徵機關按稅籍底冊或查得資料核定徵
    收之稅捐，自該稅捐所屬徵期屆滿之翌日起算。」，稅捐稽
    徵法第21條第1 項第2 款及第22條第4 款各定有明文。又「
    本條例用辭之定義如左：一、房屋，指固定於土地上之建築
    物，供營業、工作或住宅用者。二、增加該房屋使用價值之
    建築物，指附屬於應徵房屋稅房屋之其他建築物，因而增加
    該房屋之使用價值者。」；「房屋稅，以附著於土地之各種
    房屋，及有關增加該房屋使用價值之建築物，為課徵對象。
    」；「房屋稅向房屋所有人徵收之。」；「房屋稅依房屋現
    值，按左列稅率課徵之：一、住家用房屋最低不得少於其房
    屋現值百分之一點二，最高不得超過百分之二。但自住房屋
    為其房屋現值百分之一點二。」；「納稅義務人應於房屋建
    造完成之日起30日內檢附有關文件，向當地主管稽徵機關申
    報房屋稅籍有關事項及使用情形；其有增建、改建、變更使
    用或移轉、承典時，亦同。」；「主管稽徵機關應依據不動
    產評價委員會評定之標準，核計房屋現值。」，房屋稅條例
    第2條 、第3 條、第4 條第1 項前段、第5 條第1 款、第7
    條及第10條第1 項亦各定有明文；且「房屋稅條例第7 條所
    定申報日期之起算日期規定如下：二、增建、改建房屋以增
    、改建完成可供使用之日為申報起算日。前項第2 款增建、
    改建所增加之產值未達新臺幣6 千元者，得免予申報，但仍
    應併入總值課稅。」，臺北市房屋稅徵收自治條例第6 條第
    1 項第2 款、第2 項設有規定。再者，財政部70年10月6 日
    臺財稅第38462 號函釋略以，同一所有人在同一或相鄰座落
    （或門牌號碼）擁有數棟房屋，或一棟多層樓房屋屬同一所
    有人所有，或一棟大樓內同一所有人擁有數戶房屋，以上各
    種情形之住家房屋不論各棟（層、戶）是否各別辦妥所有權
    登記，均准予分別設立稅籍核定徵免房屋稅等語；財政部70
    年11月24日臺財稅第39856 號函釋略以，本部70臺財稅第
    38462 號函規定仍應維持，但一棟多層樓房全部為同一所有
    人所有且屬同一門牌號碼者，既房屋稅之課徵應以整棟為課
    稅標的，且整棟房屋為同一人所有及同一門牌號碼，自應合
    併設立稅籍核課房屋稅等語。該等函釋核與相關法規，並無
    不合。
二、前揭事實概要所載各情，為兩造所不爭，且有上開各該函文
    、原處分、復查決定書及訴願決定書等件影本附原處分卷及
    訴願機關卷可稽。茲依前述兩造主張之意旨，就本件爭點敘
    明判決之理由。
三、行為時系爭房屋4 樓及5 樓（系爭頂層增建部分）並不符合
    分設稅籍之要件：
    (一)按房屋稅者，係以附著於土地之各種房屋，及有關增加該
      房屋使用價值之建築物，為課徵對象，房屋稅條例第3 條
      設有規定。而頂樓違建之加蓋，常因頂層房屋不敷使用，
      為增加該房屋使用之價值，故於頂樓平台再為增建，是以
      頂層屋主在頂樓平台加蓋之違建，除特殊情形外，其性質
      應屬增加頂層房屋使用價值之建築物，該頂樓加蓋之違建
      與頂層房屋既屬同一人所有，又有使用關係（價值）之關
      連性，將該兩部分合計房屋現值，作為課徵其房屋稅之基
      礎，揆諸前揭有關規定之規範意旨，並無不合。準此，稽
      徵機關以多層樓房是否為同一人所有，是否屬同一門牌號
      碼，是否單獨申請用水用電使用等情況，以判斷其使用關
      係之關連性，據以決定頂樓加蓋違建與頂層房屋應否分設
      稅籍，即兩者應否分開計徵房屋稅之基準，觀之前揭規定
      及說明，亦無不當，合先敘明。
    (二)經查，原告於92年11月26日提出切結書（原處分卷附件2
      可參），就其所有系爭臺北市○○區○○路119 巷17弄1
      號4 樓房屋之頂層增建部分，申報為其所有，並向被告所
      屬信義分處申請設立房屋稅籍，該分處以該頂層增建部分
      與系爭房屋，同屬原告一人所有，且無獨立之門牌號碼，
      乃核定頂樓增建部分之課稅現值，將其與系爭房屋合併設
      立稅籍，據以補徵原告88年至92年房屋稅及課徵93年房屋
      稅，核與房屋稅條例第3 條、第4 條第1 項前段、第10
      條第1 項，臺北市房屋稅徵收自治條例第6 條第2 項，稅
      捐稽徵法第21條第1 項第2 款及第2 項、第22條等規定，
      以及前開財政部之函釋意旨，並無不合。
    (三)又被告於本件審理中，就原告該頂層增建部分有無獨立申
      請水電使用一事，復詢據臺灣電力股份有限公司臺北市區
      營業處96年11 月6日D 北市字第09611060141 號函（本院
      卷附件6 可參）略以，主旨：依據本公司電腦查詢檔臺北
      市○○區○○路119 巷17弄1 號4 樓頂（即5 樓）加蓋房
      屋，查無用電紀錄無法提供等語；及臺北自來水事業處東
      區營業分處96 年11 月6 日北市水東營給字第
      09660323700 號函（本院卷附件7 可參）略以，本市○○
      區○○路119 巷17弄1 號4樓 頂（即5 樓），經查並未向
      本處申請用水等語；其情形為原告所不否認。是以該頂層
      增建部分，既與系爭房屋同屬原告一人所有，且無獨立之
      門牌號碼，原告雖稱頂層增建部分興建使用之初，即經隔
      壁3 號5 樓同意，另配水電管線使用，嗣因水電管線老舊
      ，而於94年7 月另委請水電行重新自4 樓（即系爭房屋）
      水錶及電錶裝設分錶及管線專供使用云云，縱然如此，參
      之其自始即無獨立申請水電使用之情況，益徵其不具有使
      用之獨立性，與系爭房屋間應有使用關係之關連性。是以
      被告將其與系爭房屋合併設立稅籍，據以補徵房屋稅，核
      無違誤。
    (四)至於原告主張該頂層增建部分有獨立出入口，為一獨立戶
      云云。惟依前述說明可知，是否為獨立使用之房屋，宜以
      產權歸屬、門牌設立、水電使用等情綜合觀察判斷，僅具
      有獨立出入口之事實，並不足以證明其有獨立之使用關係
      。原告主張，尚非可採。原告復主張無領有建造執照之房
      屋，如無門牌者，稅捐機關應先洽戶政機關編訂門牌號，
      以憑核定房屋稅籍云云，惟其係有關編訂門牌號之作業程
      序，核與本件行為時該頂層增建部分是否具有獨立使用關
      係及應否單獨設立房屋稅籍無關，原告此部分主張，亦非
      可採，附此敘明。
四、原告請求被告應自93年1 月7 日起就系爭頂層增建部分設立
    單獨房屋稅籍並作成免徵房屋稅之行政處分，並不可採：
    (一)承上所述，被告以行為時系爭頂層增建部分不具有使用之
      獨立性，將其與系爭房屋合併設立稅籍，據以補徵房屋稅
      ，並無違誤。原告未能舉證證明行為時系爭頂層增建部分
      具有獨立之使用關係，則其請求被告應自被告所屬信義分
      處補徵本件房屋稅時即93年1 月7 日起就系爭頂層增建部
      分設立單獨房屋稅籍並作成免徵房屋稅之行政處分云云，
      自非可採。
    (二)至於原告主張系爭房屋相鄰之3 號4 樓頂亦增建有5 樓，
      經被告准予單獨設立房屋稅籍，本件顯有差別待遇云云。
      惟依被告調查，系爭3 號4 樓與其增建5 樓之所有權分屬
      不同人所有等情，為原告所不否認，則其與本件行為時系
      爭房屋4 樓與頂樓增建部分同屬一人所有之情形，並不相
      同，自不得引為爭執之論據。原告據此請求就系爭頂樓增
      建部分設立單獨房屋稅籍，核不可採。
    (三)再者，原告於95年12月25日向被告所屬信義分處申報，贈
      與系爭房屋4 樓頂增建部分持分五分之一予訴外人郭修竹
      ，被告所屬信義分處並已將該4 樓房屋與頂樓增建部分分
      開設立房屋稅籍等情，有該分處95年12月25日契稅申報書
      、房屋稅課稅明細表（原處分卷附件38、39）可稽，惟此
      乃基於系爭頂樓增建部分事後產權異動情況，所為之另一
      處分，與本件行為時之情形不同，亦無原告所指差別待遇
      之情事，併予敘明。
五、從而，本件被告所屬信義分處補徵原告88年至92年房屋稅4,
    348 元（88年至92年歷年房屋稅為944 元、930 元、916 元
    、785 元、773 元），並核定課徵93年房屋稅2,229 元，於
    法並無違誤。復查及訴願決定遞予維持，亦無不合。原告徒
    執前詞，訴請撤銷，並請求判命被告自93年1 月7 日起就原
    告所有系爭房屋5 樓為設立單獨房屋稅籍並作成免徵房屋稅
    之行政處分云云，為無理由，應予駁回。
據上論結，本件原告之訴為無理由，依行政訴訟法第98條第1項
前段，判決如主文。
中　　華　　民　　國　　96　　年　  12　　月　 27  　 日
                       第五庭審判長法  官　張瓊文
                                   法  官  胡方新
                                   法  官  蕭忠仁
上為正本係照原本作成。
如不服本判決，應於送達後20日內，向本院提出上訴狀並表明上
訴理由，如於本判決宣示後送達前提起上訴者，應於判決送達後
20日內補提上訴理由書（須按他造人數附繕本）。
中　　華　　民　　國　　96　　年　  12　　月　 27  　 日
                                   書記官  蕭純純
